---
output: github_document
---

<!-- README.md is generated from README.Rmd. Please edit that file -->

```{r, include = FALSE}
knitr::opts_chunk$set(
  collapse = TRUE,
  comment = "#>"
)
```

# Análise CAPM

<!-- badges: start -->
<!-- badges: end -->

## Explicando o repositório

Nesse repositório contém alguns scripts que eu fiz enquanto estudava Modern Portfolio Theory. Como não terminei de estudar, volta e meia vou atualizar esse repositório. No momento ele só tem uma análise CAPM que fiz para alguns ativos da B3, a análise tem apenas sentido pedagógico e não deve ser levada a sério.

Caso você tenha interesse nos dados da B3 e não tenha expertise em R execute o Script atualizacao_capm. Ele irá gerar um objetvo chamado retorno_ativos, com ele você pode fazer sua análise.

## Um breve resumo sobre Modelos de Precificação de Ativos de Capital - CAPM

Desde Markowitz (1959) investidores que tem maior aversão ao risco preferem carteiras de investimento fazendo um trade off entre risco e o retorno no período, onde buscam compor carteiras que promovam o maior retorno possível dada a minimização risco. 

O modelo de CAPM foi proposto por Sharpe (1964), é um modelo de fator único, que considera apenas o risco sistêmico, e um dos modelos mais populares para a precificação de ativos, já que busca explicar a relação entre o retorno esperado do ativo e a incerteza do retorno do investimento.

Um dos pontos chaves do modelo CAPM é saber o quanto um ativo premia de lucro em relação a taxa livre de risco. Para o Mercado Brasileiro utilizamos como taxa livre de risco a taxa SELIC, que registra a taxaédia ofertada pelos títulos públicos brasileiros. De forma mais simples, queremos entender o quão melhor é um ativo em relação ao investimento mais seguro disponível no mercado. Se o retorno do ativo pagar muito mais que a SELIC ele vale o investimento.

## Análise dos Resultados

Na tabela abaixo calculamos o risco-retorno dos ativos da B3. Para o coeficiente através de um modelo de regressão linear onde o parametro B1 é o ativo - selic e o B2 é o bovespa - selic.

```{r, echo=FALSE, warning=FALSE}
library(dplyr)
library(purrr)
library(tidyr)
library(broom)
library(ggplot2)
```

```{r, echo=FALSE, warning=FALSE}
retorno_ativos <- readr::read_rds("retorno_ativos.rds")

retorno_ativos %>% 
  select(Ativo = ticker, termo=term,
         "Retorno Esperado" = estimate,
         "p valor" =p.value) %>% 
  filter(termo == "I(risco$bvsp - risco$selic)") %>% 
  select(Ativo, "Retorno Esperado") %>% 
  arrange(`Retorno Esperado`) %>% 
  gt::gt() %>%
  gt::tab_header("Retorno Esperado dos Ativos da B3") %>% 
  gt::fmt_number(columns = "Retorno Esperado", decimals = 2)
```

No Gráfico abaixo plotamos a visualização do risco retorno dos ativos listados na B3.
As áreas em cinza demonstram os desvios padrão. A linha tracejada indica a média.

```{r, echo=FALSE, warning=FALSE, fig.width = 11, fig.height = 7}
theme_set(theme_minimal())

n_ativos <- retorno_ativos %>% 
  filter(term == "I(risco$bvsp - risco$selic)") %>% 
  pull(ticker)


# Histograma com a visualização do risco retorno dos ativos listados na B3 
# Areas em cinza por desvio padrão
retorno_ativos %>% 
  filter(term == "I(risco$bvsp - risco$selic)") %>% 
  ggplot(aes( x= estimate))+
  geom_rect(aes(xmin = mean(estimate) +1*sd(estimate), ymin = 0,
                xmax = mean(estimate) -1*sd(estimate), ymax = Inf),
            fill = "lightgrey")+
  geom_rect(aes(xmin = mean(estimate) +1.96*sd(estimate), ymin = 0,
                xmax = mean(estimate) -1.96*sd(estimate), ymax = Inf),
            fill = "lightgrey", alpha = .03)+
  geom_histogram(fill = "white", color = "black")+
  geom_vline(aes(xintercept = mean(estimate)), linetype = "dashed")+
  ggrepel::geom_text_repel(aes(label=ticker, y = runif(0, 8, n = n_ativos)))+
  labs(y = NULL,
       x = "Risco Retorno",
       title = "Risco Retorno dos Ativos Listados na B3",
       caption = "@baruqrodrigues")+
  theme(plot.title = element_text(hjust = .5, size = 15),
        plot.caption = element_text(hjust = 0.05),
        panel.grid = element_blank(),
        axis.text.y = element_blank(),
        axis.text.x = element_text(size = 12)
        )
  
```

